【裁判字號】    97,易,727
【裁判日期】    971222
【裁判案由】    違反毒品危害防制條例
【裁判全文】
臺灣屏東地方法院刑事判決               97年度易字第727號
公  訴  人  臺灣屏東地方法院檢察署檢察官
被      告  甲○○
上列被告因違反毒品危害防制條例案件，經檢察官提起公訴（97
年度毒偵字第1417號），被告於準備程序就被訴事實為有罪之陳
述，本院合議庭裁定由受命法官獨任逕行簡式審判程序，並予判
決如下：
    主  文
甲○○施用第二級毒品，累犯，處有期徒刑陸月，如易科罰金，
以新臺幣壹千元折算壹日。
    事  實
一、甲○○前於民國89年間因偽造貨幣案件，經本院以90年度訴
    字第712 號判處有期徒刑3 年2 月，嗣經臺灣高等法院高雄
    分院以91年度上訴字第943 號駁回上訴確定，於94年11月22
    日縮短刑期假釋出監，因95年10月5 日假釋期滿未經撤銷而
    視為執行完畢。其另於97年間因施用毒品案件，經本院97年
    度毒聲字第80號裁定送觀察、勒戒後，認無繼續施用毒品之
    傾向，於97年4 月17日觀察、勒戒執行完畢而釋放，由屏東
    地方法院檢察署檢察官於97年4 月28日以97年度毒偵字第44
    8 號為不起訴處分確定。詎其仍不能戒除施用毒品之惡習，
    明知甲基安非他命業經公告列為毒品危害防制條例第2 條第
    2 項第2 款之第二級毒品，不得非法持有、施用，竟於觀察
    、勒戒執行完畢釋放後5 年內，因未戒除施用毒品甲基安非
    他命之惡習，仍基於施用第二級毒品甲基安非他命之犯意，
    ，於97年4 月25日約近中午時查獲前不久，在不詳地點，施
    用第二級毒品甲基安非他命1 次。嗣於同年4 月25日中午，
    其因竊盜案移送屏東地方法院檢察署受訊問時，其在主管刑
    事訴追之公務員尚未發覺犯罪之際，向屏東地方法院檢察署
    檢察官自首施用毒品犯行，經命警採集其尿液送請鑑驗果呈
    甲基安非他命陽性反應，而查悉上情。
二、案經屏東縣政府警察局移送屏東地方院檢察署檢察官偵查起
    訴。
    理  由
一、本案被告甲○○所犯違反毒品危害防制條例案件，並非法定
    刑為死刑、無期徒刑或最輕本刑3 年以上有期徒刑之罪，亦
    非高等法院管轄第一審之案件，而被告於本院準備程序中就
    被訴事實為有罪之陳述，本院合議庭乃裁定由受命法官獨任
    進行簡式審判程序。又簡式審判程序之證據調查，依刑事訴
    訟法第273 條之2 規定，不受同法第159 條第1 項審判外陳
    述排除之限制，再被告對於卷內之各項證據，亦不爭執證據
    能力，故卷內所列之各項證據，自得作為證據，先予敘明。
二、上揭事實，業據被告甲○○於警詢、偵訊及本院審理時坦承
    不諱（見警卷第1 至4 頁、第12頁）；另被告經採尿送驗結
    果，確呈嗎啡陽性反應，此有臺灣檢驗科技股份有限公司於
    97年5 月14日出俱之檢驗報告、屏東縣政府警察局刑警大隊
    偵辦毒品案尿液送驗受檢人真實姓名代號對照表、屏東縣警
    察局刑警大隊偵辦違反毒品條例尿液初步檢驗報告單各1 紙
    及現場勘查、採證照片2 張在卷可按（見警卷第14至第17頁
    ），是被告上開自白核與客觀事實相符，堪以採信。本件被
    告於97年間因施用毒品案件，經本院97年度毒聲字第80號裁
    定送觀察、勒戒後，認無繼續施用毒品之傾向，於97 年4月
    17日觀察、勒戒執行完畢而釋放，由屏東地方法院檢察署檢
    察官於97年4 月28日以97年度毒偵字第448 號為不起訴處分
    確定，此有臺灣高等法院被告前案紀錄表及臺灣屏東地方法
    院檢察署全國施用毒品案件紀錄表在卷可查，是被告確有於
    觀察勒戒執行完畢後，5 年內復行施用毒品之罪行。綜此，
    本件事證已臻明確，被告施用毒品甲基安非他命之犯行洵堪
    認定。
三、按甲基安非他命係屬毒品危害防制條例第2 條第2 項第2 款
    所指之第二級毒品，核被告甲○○所為係犯毒品危害防制條
    例第10條第2 項之施用第二級毒品罪。被告甲○○施用前持
    有第二級毒品之低度行為，應為其施用第二級毒品之高度行
    為所吸收，不另論罪。又被告前有如事實欄所示之科刑及執
    行情形，有臺灣高等法院被告前案記錄表附卷足憑，其於刑
    之執行完畢後5 年內，再犯本件有期徒刑之罪，為累犯，應
    依法加重其刑。又按刑法第62條所規定之自首，係以犯人在
    犯罪未發覺前，向該管公務員自承犯罪，而受法律之裁判為
    要件。所謂未發覺，乃指犯罪事實未為有偵查犯罪職權之公
    務員發覺，或犯罪事實雖已發覺，而犯人為誰，尚不知者而
    言。而向該管公務員自承其犯罪，不以先自向該公務員告知
    為必要，即受追問時，告知其犯罪仍不失為自首（最高法院
    92年度台上字第487 號判決參照）。查本件被告於甲○○偵
    查機關犯罪事實尚未發覺前，因另犯竊盜案件接受檢察官偵
    訊，於接受訊問之際，主動告知上開施用毒品犯行，且檢察
    官亦於點名單上批示被告「自首」，此有屏東地方法院檢察
    署點名單附卷可憑（參警卷第11頁），被告自願接受裁判，
    且接受本院審理，已符合刑法第62條前段自首規定之要件，
    依該規定減輕其刑，上二者並依刑法第71條之規定，先加後
    減之。爰審酌被告前已因施用毒品犯行經觀察勒戒，竟仍故
    態復萌，復行施用毒品不輟（其又於97年間因施用毒品案件
    經本院以97年度920 號判決判處有期徒刑6 月），無視於毒
    品對於自身健康之戕害及國家對於杜絕毒品犯罪之禁令；惟
    衡酌施用毒品係屬自戕行為，被告犯罪手段尚屬平和，亦未
    因此而危害他人，所生損害尚非鉅大，暨施用毒品者均有相
    當程度之成癮性及心理依賴，其犯罪心態與一般刑事犯罪之
    本質並不相同，應側重適當之醫學治療及心理矯治為宜，且
    被告犯後坦承犯行，態度良好等一切情狀，酌情量處如主文
    所示之刑，並諭知易科罰金之折算標準，以資懲儆。
據上論斷，應依刑事訴訟法第273 條之1 第1 項、第299 條第1
項前段，毒品危害防制條例第10條第2 項，刑法第11條前段、第
47 條第1 項、第41條第1 項前段、第62條，判決如主文。
本案經檢察官劉文賓到庭執行職務。
中    華    民    國    97    年    12    月    22    日
                  刑事第三庭    法  官  陳怡先
以上正本證明與原本無異。
如不服本判決應於收受判決後10日內向本院提出上訴書狀，並應
敘述具體理由；其未敘述上訴理由者，應於上訴期間屆滿後20日
內向本院補提理由書（均須按他造當事人之人數附繕本）「切勿
逕送上級法院」。
中    華    民    國    97    年    12    月    22    日
                                書記官  郭松菊
附錄本案論罪科刑法條
毒品危害防制條例第10條
施用第一級毒品者，處 6 月以上 5 年以下有期徒刑。
施用第二級毒品者，處 3 年以下有期徒刑。


司法院資訊處製作；財團法人民間司法改革基金會備份。
